臺灣桃園地方法院民事裁定　　　　　 110年度消債清字第92號
聲　請　人
即　債務人　廖月慧即廖芳蘭

代　理　人　徐豪鍵律師（法律扶助律師）
上列聲請人因消費者債務清理條例事件，聲請清算，本院裁定如
下：
    主  文
債務人廖月慧即廖芳蘭自民國110 年10月12日下午5 時起開始清
算程序。
命司法事務官進行本件清算程序。
    理  由
一、按債務人不能清償債務或有不能清償之虞者，得依本條例所
    定更生或清算程序，清理其債務；債務人於法院裁定開始更
    生程序或許可和解或宣告破產前，得向法院聲請清算；債務
    人對於金融機構負債務者，在聲請更生或清算前，應向最大
    債權金融機構請求協商債務清償方案，或向其住、居所地之
    法院或鄉、鎮、市、區調解委員會聲請債務清理之調解，消
    費者債務清理條例（下稱消債條例）第3 條、第80條前段、
    第151 條第1 項定有明文。又按法院開始清算程序之裁定，
    應載明其年、月、日、時，並即時發生效力；法院裁定開始
    更生或清算程序後，得命司法事務官進行更生或清算程序，
    消債條例第83條第1 項、第16條第1 項前段亦有規定。
二、聲請意旨略以：聲請人現已退休，僅依靠聲請人之子每月給
    予扶養費新臺幣（下同）1 萬5,000 元維生，並領有租屋補
    助及三節禮金平均每月共4,500 元，名下除有2 份保單以外
    ，無其他財產，債務總額為317 萬0,825 元，復未經法院裁
    定開始更生程序或許可和解或宣告破產。雖聲請人曾於民國
    95年間與最大債權銀行即中國信託商業銀行股份有限公司（
    下稱中國信託銀行）協商成立，惟因聲請人於協商成立後，
    所經營之服飾店生意欠佳，致無力負擔協商還款金額，實因
    不可歸責於己之事由毀諾，爰聲請清算等語。
三、經查：
    ㈠關於前置協商之要件：
    1.按協商或調解成立者，債務人不得聲請更生或清算。但因
      不可歸責於己之事由，致履行有困難者，不在此限。本條
      例施行前，債務人依金融主管機關協調成立之中華民國銀
      行公會會員，辦理消費金融案件無擔保債務協商機制與金
      融機構成立之協商，準用前2 項之規定，消債條例第151
      條第7 項、第9 項定有明文。
    2.聲請人曾於95年間依消費金融協商機制與最大債權銀行中
      國信託銀行協商成立，約定每月還款約3 萬2,000 元，惟
      協商成立後，其所經營之服飾店生意欠佳且無其他收入來
      源，致無力負擔協商還款金額之事實，有聲請人提出之11
      0 年8 月20日陳報狀可憑（見本院卷第19頁），且核與聲
      請人之勞工保險被保險人投保資料表所載（見本院109 年
      度司消債調字第70號卷第34頁，下稱調解卷），聲請人於
      95年至96年間均未有投保勞保之紀錄，無其餘工作收入之
      情大略相符。應認聲請人乃因不歸責於己之事由始毀諾，
      故本件聲請仍合乎上開法律之規定。
    3.聲請人復於110 年1 月28日向本院聲請消費者債務清理之
      調解，因無力清償債務而與最大債權銀行調解不成立等情
      ，有本院調解不成立證明書附卷可按（見調解卷第86頁）
      ，堪可採認。
    ㈡關於聲請人之債務總額：聲請人雖陳報其債務總額為317
      萬0,825 元（見調解卷第26、27頁），然依債權人之陳報
      （見調解卷第51至61、65至81頁），實為725 萬7,534 元
      （計算式：57萬3,830 元＋247 萬7,078 元＋6 萬4,216
      元＋38萬9,002 元＋46萬1,753 元＋137 萬2,481 元＋70
      萬0,895 元＋44萬3,050 元＋52萬5,601 元＋24萬9,628
      元＝725 萬7,534 元），均為無擔保債務，本院認應以該
      金額為其債務總額。
    ㈢關於聲請人之財產及收入：聲請人名下除有2 份保單以外
      ，無其他財產，有聲請人提出之全國財產稅總歸戶財產查
      詢清單、富邦人壽保單價值數額查詢結果、富邦產險續保
      通知書、保險費繳費明細及110 年8 月18日陳報狀在卷可
      佐（見調解卷第14、63頁；本院卷第20至26頁）；就收入
      部分，聲請人稱現已退休，僅依靠聲請人之子每月給予扶
      養費1 萬5,000 元維生，並領有租屋補助及三節禮金平均
      每月共4,500 元，此與聲請人提供之107 及108 年度綜合
      所得稅各類所得資料清單、勞工保險被保險人投保資料表
      、存簿影本大致相符（見調解卷第34、64頁；本院卷第27
      至30頁），且本院查無聲請人其他收入資料，堪認聲請人
      所陳應屬實在，本院認以1 萬9,500 元列計其每月收入為
      適當（計算式：1 萬5,000 元＋4,500 元＝1 萬9,500 元
      ）。
    ㈣聲請人陳報其每月必要生活費用為1 萬9,898 元（包括：
      房租1 萬元、水電瓦斯費1,300 元、手機費699 元、健保
      費749 元、膳食費6,000 元、醫療費150 元、生活雜支1,
      000 元），業提出房屋租賃契約書、水電瓦斯費繳費憑證
      、陳鍊生診所診斷證明書、健保費繳款單附卷可參（見調
      解卷第15至25頁），其中房租1 萬元及水電瓦斯費1,300
      元之部分，應與其同住之成年子女平均分擔；本院復審酌
      桃園市110 年度平均每人每月最低生活費、聲請人之經濟
      及家庭生活狀況等情，認聲請人陳報之其餘金額尚屬適當
      ，是聲請人每月必要生活費用應以1 萬8,337 元列計。
    ㈤聲請人現每月所得收入約為1 萬9,500 元，扣除其必要支
      出1 萬8,337 元後，剩餘1,163 元（計算式：1 萬9,500
      元－1 萬8,337 元＝1,163 元）。而聲請人現年66歲（44
      年次），已逾勞工強制退休年齡（65歲），是審酌聲請人
      目前之收支狀況，及積欠債務之利息或違約金仍在增加中
      等情況，堪認聲請人之收入及財產狀況，有藉助清算制度
      調整其與債權人間權利義務關係之必要，自應許聲請人得
      藉由清算程序清理債務。
四、綜上所述，聲請人係消費者，已達不能清償債務之程度，經
    消費者債務清理調解不成立，足堪認定無誤。此外，本件復
    查無消債條例第6 條第3 項、第8 條或第82條第2 項所定應
    駁回清算聲請之事由。從而，本件聲請，於法有據，應予准
    許，並依同條例第16條第1 項規定，命司法事務官進行清算
    程序。
五、末本院雖裁定准許開始清算程序，俾使聲請人得以重建經濟
    生活，惟本裁定不生免責效力，聲請人所負債務並非當然免
    除，仍應由本院斟酌消債條例第132 條至第135 條等規定，
    決定是否准予免責，如本院最終未准聲請人免責，聲請人就
    其所負債務仍應負清償之責，附此敘明。
中    華    民    國  110     年    10    月    12    日
                民事第二庭    法    官  張震武
以上正本係照原本作成。
本件裁定不得抗告。
本裁定已業於自民國110 年10月12日下午5 時起公告。
中    華    民    國  110     年    10    月    12    日
                              書 記 官  陳𥴡濤